【裁判字號】    97,易,1372
【裁判日期】    970501
【裁判案由】    詐欺
【裁判全文】
臺灣臺中地方法院刑事判決              97年度易字第1372號
公  訴  人  臺灣臺中地方法院檢察署檢察官
被      告  丙○○  35歲民.
上列被告因詐欺案件，經檢察官提起公訴（97年度偵字第1132、
2185號），及移送併辦（97年度偵字第6064號），被告於準備程
序中，為有罪之陳述，並聽取當事人意見後，本院合議庭裁定改
以簡式審判程序判決如下：
    主    文
丙○○幫助意圖為自己不法之所有，以恐嚇使人將本人之物交付
，累犯，處有期徒刑伍月，如易科罰金，以新臺幣壹仟元折算壹
日。
    犯罪事實
一、丙○○前因違反毒品危害防制條例及槍砲彈藥刀械管制條例
    案件，分別經臺灣高等法院臺中分院判處有期徒刑10月、1
    年6月確定，經發監接續執行，於民國92年3月26日縮短刑期
    假釋出監，於93年4月15日假釋期滿，假釋未經撤銷，視為
    執行完畢。詎仍不知悔改，明知詐騙集團等不法份子經常利
    用他人存款帳戶轉帳等方式，獲取不法利益並逃避執法人員
    之追查，且依其社會經驗，應有相當之智識程度可預見其提
    供帳戶之金融卡及密碼供他人使用，將幫助他人從事詐欺取
    財或恐嚇使人將本人之物交付之犯行，仍認不違反其本意，
    竟基於幫助詐欺取財及恐嚇使人將本人之物交付之犯意，於
    民國96年9月中旬某日，將其在華南商業銀行草屯分行帳戶
    （帳號：0000000000000000000號），在台中縣大里市○○
    路上肯德基附近，將該帳戶之存摺、提款卡（連同密碼）等
    物，及帳戶內新台幣（下同）1000元，交給綽號「小龍」之
    成年人，以折抵其朋友欠綽號「小龍」者之債務一萬元，嗣
    綽號「小龍」者即轉交給詐欺集團成員使用。該詐騙集團之
    成員於取得上開帳戶存摺等物後，即指示下述之甲○○、丁○○、戊○○、乙○將詐欺所得之款項匯入該帳戶內，以逃
    避查緝並以恐嚇使戊○○將其款項匯入該帳戶內：
    （一）先於96年9月18日下午3時許，在網際網路奇摩聊天室
          ，向甲○○佯稱欲援交，使甲○○誤信而前往約定地
          點，詐欺集團即向甲○○佯稱欲援交之女子為其公司
          之伴遊小姐，如欲伴遊，需繳付5000元等語，終使王
          慕凡陷於錯誤，而於96年9月22日，至臺北市內湖區
          ○○路與陽光街路口附近之三信商業銀行自動櫃員機
          ，匯款5000元至丙○○之上開華南銀行帳戶內，而該
          筆匯款即遭提領完畢。
    （二）於96年9月21日前之數日，在網際網路奇摩聊天室，
          向丁○○佯稱欲援交，並與丁○○約定在臺北市○○
          街附近見面，並佯稱為確定丁○○之身分起見，須依
          指示操作提款機等語，致丁○○誤信之，而於96年9
          月21日晚上9時許，依詐欺集團之指示而操作提款機
          ，而分別匯款5000元、7萬4980元二筆金額至丙○○
          之上開華南銀行帳戶內，該2筆匯款亦隨即遭提領完
          畢
    （三）96年9月22日下午4時許，由一女生先以電話與居住在
          新竹市○○街之戊○○佯稱欲援交，使戊○○誤信之
          ，而前往約定地點後，另由一男生即恐嚇集團成員即
          以電話向戊○○佯稱：伊係黑道竹聯幫份子，欲援交
          之女子為其公司之伴遊小姐，如欲伴遊，需繳付5000
          元，如不匯款將對戊○○不利等語，而對戊○○恐嚇
          取財，使戊○○心生畏懼，而於同日下午4時許，前
          至新竹市○○路112號之農會提款機匯款5000元至被
          告之上開帳戶內。而該筆匯款即遭提領完畢。
    （四）96年9月23日凌晨2時許，以電話向居住在臺北縣汐止
          市之乙○佯稱：伊係乙○之朋友，亟需向乙○借款2
          萬元應急等語，使乙○誤信之，而於同日凌晨2時35
          分許，前至臺北縣汐止市安泰商業銀行自動櫃員機匯
          款5000元至被告之上開帳戶內，並隨即遭提領完畢。
          嗣甲○○、丁○○、戊○○、乙○於匯款後發現有異
          ，始知受騙。
二、案經臺北市政府警察局文山第一分局及臺中市警察局第六分
    局及南投縣政府警察局草屯分局報請臺灣南投地方法院檢察
    署簽由臺灣高等法院臺中分院檢察署檢察長核轉至臺灣臺中
    地方法院檢察署檢察官偵查起訴。
    理      由
壹、程序部分：
一、本件於訴訟進行中，臺灣台中地方法院檢察署檢察官以被告
    同時同地，轉交其帳戶存摺、提款卡、密碼，就被害人丁○○、戊○○、乙○部分，認被告事實上與原起訴犯罪事實有
    一行為犯數罪名之想像競合犯之裁判上一罪關係，將該署九
    十七年度偵字第六○六四號移送併辦，本院認為適法，自應
    一併審理，合先敘明。
二、按被告以外之人於審判外之陳述，雖不符前四條之規定，而
    經當事人於審判程序同意作為證據，法院審酌該言詞陳述或
    書面陳述作成時之情況，認為適當者，亦得為證據。當事人
    、代理人或辯護人於法院調查證據時，知有第一百五十九條
    第一項不得為證據之情形，而未於言詞辯論終結前聲明異議
    者，視為有前項之同意，刑事訴訟法第一百五十九條之五定
    有明文。經查，告訴人被害人甲○○、丁○○、戊○○、乙○等於警詢中之證述，對被告而言，其性質雖均屬傳聞證據
    ，然其警詢筆錄之內容，業經本院審理時予以提示並告以要
    旨，且各經檢察官及被告表示意見，當事人已知上述筆錄乃
    傳聞證據，且均未於言詞辯論終結前對該等筆錄內容異議，
    依前揭規定，擬制同意作為證據，且其陳述亦無不法取供之
    情形，本院認以之作為證據，應屬適當，依刑事訴訟法第一
    百五十九條之五規定，具有證據能力。
貳、認定犯罪事實所憑之證據及論罪科刑：
一、訊據被告丙○○（下稱被告）對於在上揭時、地交付帳戶、
    提款卡、密碼供他人使用之犯罪事實坦承不諱，被告於本院
    審理時坦承稱：「對檢察官簡易判決處刑書及檢察官併辦之
    事實，我均認罪」「共交付給『小龍』二本，華南商業銀行
    草屯分行跟合作金庫大里分行的帳戶。華南銀行的帳戶我交
    付存摺、提款卡及密碼、身分證影本，合作金庫的我交付存
    摺、提款卡、密碼」，「我拿二本存摺給「小龍」是抵我朋
    友欠他的一萬元，合作金庫存摺內，本來就沒有錢」，「96
    年9月19日之前之某日，是於9月10幾號，於台中縣大里市○○路上之肯德基附近交給『小龍』的」等語。核與被害人戊○○到庭供述稱：「我是於新竹市農會及渣打銀行的提款機
    匯款的，當時我是用我的交通銀行帳戶的提款卡轉匯的，帳
    號是0000000000。交通銀行後來改制成兆豐銀行，所以我在
    警察局講的帳號是之前的舊帳號，事實上在匯款的時候，已
    變更成新的帳號，所以警詢筆錄上的帳號和今日庭呈之匯款
    帳號才會不一樣」，「96年9月22日下午4時許，有一個男子
    打電話給我，他自稱為竹聯幫之黑道份子，要求我匯款5000
    元到指定的被告帳戶」，「因我在網站上認識一位女性朋友
    ，她約我出去逛街，我就將我手機號碼給她以便聯絡，到約
    定地點後，該名女子沒有出現，換該名男子打電話恐嚇我，
    說我約他們的小姐出來，要先繳5000元，我本來要搭車離開
    ，但他恐嚇我說如果我離開會有人在路口堵我，我懷疑該名
    男子就在附近，心理很害怕，所以才會到附近的提款機匯款
    5000元給他。當時他恐嚇我我電話不能掛，依照他的指示到
    提款機匯款」，「匯五千元是因心理害怕」等語，被告上開
    犯罪事實核與被害人甲○○、丁○○、戊○○、乙○於警詢
    中指述遭不詳人等詐騙及恐嚇取財等情相符，並有被告所有
    華南商業銀行草屯分行帳戶（帳號：0000000000000000000
    號）開戶資料及交易明細影本各一份，並有國泰世華商業銀
    行存款存根影本、三信商銀自動櫃員機交易明細表4紙、警
    局受理刑事案件報案三聯單及戊○○庭呈之匯款單均影本附
    卷為據，足見被告自白與事實相符；況按刑法上之故意，可
    分為直接故意與不確定故意（間接故意），所謂「不確定故
    意」，係指行為人對於構成犯罪之事實，預見其發生而其發
    生並不違背其本意者，刑法第十三條第二項定有明文；又衡
    諸常情，一般國人向金融機構開設帳戶，並無任何法令限制
    ，若係正當用途，大可光明正大，自行申請供己使用，何必
    向他人租用？再者，金融帳戶之用途係用以存款，而存摺、
    提款卡、密碼等均係個人重要之物件，並具有一定金融交易
    目的及識別意義，一旦有人使用他人帳戶及上開物品供作不
    明使用，依一般認知，必是隱身幕後之使用人欲利用人頭帳
    戶掩飾其犯罪所得財物或財產上利益免於遭人追查，自極易
    於令人有與不法犯罪目的相關之合理懷疑，是被告對於他人
    利用上開存摺、提款卡、密碼作為犯詐欺取財、恐嚇取財罪
    之出入帳戶等情，能預見其發生且其發生不違背其本意，其
    有幫助不詳人等利用上開帳戶犯詐欺取財、恐嚇取財罪之不
    確定故意，允無疑義，本案事證明確，被告犯行洵堪認定，
    應依法論科。
二、被告基於幫助詐欺取財、恐嚇取財罪之不確定故意，提供上
    開銀行帳戶存摺、提款卡、密碼予不詳成年人等使用，作為
    詐欺取財、恐嚇取財罪所用之出入帳戶，幫助不詳成年人等
    取得詐欺、恐嚇被害人款項之行為，核其所為，係犯刑法第
    三十條第一項前段、第三百三十九條第一項、第三百四十六
    條第一項詐欺取財、恐嚇取財罪之幫助犯。前揭不詳人等就
    詐欺取財犯行，有犯意聯絡及行為分擔，為共同正犯，惟幫
    助犯係從犯，從屬正犯而成立，刑法上既無「共同幫助」之
    情，當亦無「幫助共同」之可言（司法院廳刑一字第一一
    ○四號函亦同此見解），是本案被告幫助他人犯共同詐欺取
    財罪、恐嚇取財罪為從犯，爰依刑法第三十條第二項規定減
    輕其刑。另被告以一幫助行為，同時侵害多數被害人之財產
    法益，並觸犯數幫助詐欺取財罪名，為同種想像競合犯，其
    交付存摺、提款卡、密碼之一行為，而幫助他人同時犯詐欺
    取財、恐嚇取財罪，為競合犯，均應依刑法第五十五條規定
    ，從一重之恐嚇取財罪處斷，被告就併辦部分，與原起訴事
    實部分，有裁判上一罪之競合犯關係，自應一併審理。被告
    丙○○前因違反毒品危害防制條例及槍砲彈藥刀械管制條例
    案件，分經臺灣高等法院臺中分院判處有期徒刑10月、1 年
    6月確定，經發監接續執行，於民國92年3月26日縮短刑期假
    釋出監，於93年4月15日假釋期滿，假釋未經撤銷，視為執
    行完畢，有刑案資料查註紀錄表及臺灣高等法院被告前科紀
    錄表在卷可稽。其於五年內故意再犯本件有期徒刑以上之罪
    ，為累犯，應依法加重其刑，被告有加重、減輕其刑，併依
    刑法第七十一條第一項之規定，先加後減之。爰審酌被告明
    知目前社會上詐騙集團犯案猖獗，時有利用人頭帳戶詐欺或
    恐嚇取財之情事，竟仍率爾為將其金融機構帳戶供他人使用
    ，使犯罪難以查緝，等同助長犯罪，對社會秩序危害非輕，
    稽其犯罪之動機、目的、手段、被害人受騙金額之多寡程度
    等及念被告於犯罪後坦承犯行，應有認錯悔過之意，且其並
    未實際參與詐欺取財之犯罪，可責難性較小等一切情狀，量
    處如主文所示之刑，並諭知易科罰金之折算標準，以示懲儆
    。
據上論斷，應依刑事訴訟法第二百七十三條之一第一項、第二百
九十九條第一項前段，刑法第三十條第一項前段、第二項、第三
百四十六條第一項、第三百三十九條第一項、第四十七條第一項
、第四十一條第一項前段、第五十五條，刑法施行法第一條之一
，判決如主文。
本案經檢察官己○○到庭執行職務
中    華    民    國  九十七  年    五    月  一  日
                  刑事第三庭  法  官  黃松竹
上正本證明與原本無異。
如不服本判決，應於收受送達後10日內向本院提出上訴書狀（應
敘述具體理由並附繕本）。
上訴書如未敘述理由，應於上訴期間屆滿後20日內補提理由書於
本院。                        書記官  黃毅皓
中    華    民    國  九十七  年    五    月  一  日
附錄本案論罪科刑法條全文：
第三百三十九條
意圖為自己或第三人不法之所有，以詐術使人將本人或第三人之
物交付者，處五年以下有期徒刑、拘役或科或併科一千元以下罰
金。
以前項方法得財產上不法之利益或使第三人得之者，亦同。
前二項之未遂犯罰之。
中華民國刑法第346條
意圖為自己或第三人不法之所有，以恐嚇使人將本人或第三人之
物交付者，處6月以上5年以下有期徒刑，得併科1千元以下罰金
。
以前項方法得財產上不法之利益，或使第三人得之者，亦同。
前二項之未遂犯罰之。


司法院資訊處製作；財團法人民間司法改革基金會備份。
